臺灣高等法院臺中分院刑事判決　　　　　民國九十三年度上訴字第八八六號
　　上　訴　人　臺灣臺中地方法院檢察署檢察官
　　被　　　告　丙○○
　　指定辯護人　本院公設辯護人　丁○○
右上訴人因偽造有價證券等案件，不服臺灣臺中地方法院中華民國九十三年四月十四
日第一審判決（民國九十二年度訴字第二三０九號，起訴案號：臺灣臺中地方法院檢
察署民國九十二年度偵字第二七一七號、九十二年度撤緩偵字第九號），提起上訴，
本院判決如左：
    主　　  文
原判決關於偽造有價證券罪部分撤銷。
丙○○連續意圖供行使之用，而偽造有價證券，處有期徒刑貳年，緩刑伍年。附表所
示之支票貳紙，均沒收。
    事 　　 實
一、丙○○因需款急用，竟基於意圖供行使之用而偽造有價證券及詐欺之概括犯意，
    於民國（下同）九十一年七月七日，在臺中縣烏日鄉○○路三二一巷三二號辦公
    桌之抽屜內，擅自取走其弟乙○○所有如附表所示之臺中縣烏日鄉農會支票二張
    （親屬間竊盜部分未據告訴），並盜用乙○○之印章蓋用於支票上，先於編號一
    之支票上填載面額「參拾萬元」及年月日「９１」「７」「２５」後，於九十一
    年七月八日至臺中縣大里市○○路三二０巷十一號，持該支票向友人甲○○（起
    訴書誤繕為「禎」）謊稱其弟經營中古車行急需資金，致甲○○陷於錯誤，而交
    付現金新台幣（下同）三十萬元予丙○○。丙○○承前開犯意，復於同年月二十
    四日在編號二所示之支票上，填載面額「參拾伍萬元」及年月日「９１」「８」
    「１５」後，至臺中縣大里市○○路三二０巷十一號，持該支票向甲○○謊稱其
    弟經營中古車行資金不足，先前所交付編號一之三十萬元支票無法如期兌現，請
    求延期付款，並以編號二之支票換回編號一之支票，致甲○○陷於錯誤，允諾換
    票並再交付五萬元予丙○○，丙○○得款後則供己購車花用。嗣編號二之支票於
    九十一年八月十五日經提示，因存款不足遭退票後，甲○○詢問乙○○，經乙○○表示上開二張支票，均係丙○○擅自竊取，未經其同意私下所簽發，並書立聲
    明書一紙交予甲○○，甲○○始知上情。
二、案經甲○○訴由臺灣臺中地方法院檢察署檢察官偵查起訴。
    理　　  由
一、訊據被告丙○○對於右揭事實坦承不諱，核與告訴人甲○○所指訴之情節相符，
    訊之證人乙○○於原審審理時亦證稱：「以前被告用過票之後會告訴我，有時用
    之前也會告訴我，這次他事前沒有告訴我，我事後也不同意，開票是為了付車款
    、材料修理、薪水，那帳戶不作私人使用；如果須先用票則需要得到授權，必須
    是就公司應付的材料費、修繕費，被告才可以事先開立支票；本件開的時候（我
    ）不知道，退票跳票才知道」等語，由此可知，中古車行雖為被告之父出資經營
    ，惟係以乙○○之名義申請支票供車行使用，就車行應支出之車款、修繕費及薪
    資等款項，倘乙○○不在時，固可由被告代為簽發，惟並不作私人使用，如欲作
    私人使用，則須事先或事後徵得乙○○之同意，被告簽發附表所示之支票則未經
    乙○○同意，此外，復有乙○○出具之聲明書在卷可稽，本件事證明確，被告犯
    行堪以認定。
二、核被告所為，係犯刑法第二百零一條第一項之偽造有價證券罪及第三百三十九條
    第一項之詐欺取財罪，被告偽造有價證券復持以行使，其行使行為吸收於偽造行
    為之中，衹應論以偽造罪，且有價證券內所蓋之印文，係構成證券之一部，被告
    盜蓋乙○○之印章，為偽造有價證券之階段行為，均應包括於偽造罪之內，自不
    生牽連或想像競合之問題（最高法院三十一年上字第八八號判例參照）。又被告
    偽造附表所示之支票後，持向甲○○借款，則其借款之行為，為偽造有價證券以
    外之另一行為，其間有方法結果之牽連關係，應從一重之偽造有價證券罪處斷，
    又被告先後二次偽造有價證券及詐欺之犯行，時間緊接，犯罪構成要件相同，均
    顯係基於概括犯意反覆為之，皆為連續犯，應分別依連續犯之規定加重其刑。又
    被告與乙○○係兄弟，被告事後已徵得被害人乙○○之諒解，並與告訴人甲○○
    成立訴訟上和解，有協議書及和解筆錄在卷可稽，對被告縱宣告法定刑之最低刑
    期仍嫌過重，犯罪情節堪以憫恕，爰依刑法第五十九條規定酌量減輕其刑。原審
    對於被告予以論罪科刑，並予緩刑之宣告，固非無見，惟查行使偽造有價證券，
    以取得票面價值之對價，固不另論詐欺罪，但如以偽造之有價證券供作擔保或作
    為新債清償而借款，則其借款之行為，為行使有價證券以外之另一行為，其間有
    方法結果關係，應論以詐欺罪之牽連犯（參見最高法院八十六年度台上字第七一
    八號判決），原審認為不另成立詐欺罪名，即有未合；又被告係連續犯，原判決
    漏未引用刑法第五十六條，亦有未洽，檢察官上訴意旨認為原審以被告犯罪之情
    節堪予憫恕，予以減輕其刑，並予宣告刑為不妥，指摘原判決不當，雖無足取，
    然檢察官上訴意旨另以被告所犯之詐欺罪與偽造有價證券罪係牽連犯等語，指摘
    原判決不當，則為有理由，應由本院將原判決關係偽造有價證券部分予以撤銷改
    判，爰審酌被告犯罪之動機、目的、手段，犯罪所生之危害、犯罪後之態度等一
    切情狀，量處如主文第二項所示之刑。第查，被告前未曾受有期徒刑以上刑之宣
    告，有臺灣高等法院被告全國前案紀錄表在卷可按，事後已與被害人、告訴人成
    立和解，有協議書及和解筆錄附卷可稽，被告犯後坦承犯行，深具悔意，其經此
    教訓，當知警惕而無再犯之虞，本院認其所宣告之刑，以暫不執行為適當，併予
    宣告緩刑伍年，用啟自新。附表所示之支票，係被告偽造之有價證券，應依刑法
    第二百零五條之規定，併予宣告沒收。
三、被告經合法傳喚，無正當之理由不到庭，爰不待其陳述，逕行判決。
四、據上論斷，應依刑事訴訟法第三百六十九條第一項前段、第三百六十四條、第二
    百九十九條第一項前段、第三百七十一條，刑法第五十六條、第二百零一條第一
    項、第三百三十九條第一項、第五十五條、第五十九條、第七十四條第一款、第
    二百零五條，罰金罰鍰提高標準條例第一條前段，判決如主文。
本案經檢察官戊○○到庭執行職務。
中      華      民      國      九十三   年     　八      月    十      日
                                    臺灣高等法院臺中分院刑事第十庭
                                          審判長法　官  林　照　明
                                                法　官  林　清　鈞
                                                法　官　吳　重　政
右正本證明與原本無異。
如不服本判決應於收受送達後十日內向本院提出上訴書狀，其未敘述上訴之理由者並
得於提起上訴後十日內向本院補提理由書（均須按他造當事人之人數附繕本）。
                                                書記官  劉  建  智
中      華      民      國      九十三   年     　八      月     十六   日
附錄論罪科刑法條：
刑法第二百零一條第一項：
意圖供行使之用，而偽造、變造公債票、公司股票或其他有價證券者，處三年以上十
年以下有期徒刑，得併科三千元以下罰金。
附表：
┌───┬────┬────┬────────┬─────┬──────┐
│發票人│發 票 日│面    額│付  款  銀  行  │帳     號 │票       號 │
├───┼────┼────┼────────┼─────┼──────┤
│乙○○│91.07.25│300000元│臺中縣烏日鄉農會│000000000 │ＣＣ0000000 │
│      │        │  　　　│九德辦事處      │          │            │
├───┼────┼────┼────────┼─────┼──────┤
│乙○○│91.08.15│350000元│同          右  │同     右 │ＣＣ0000000 │
└───┴────┴────┴────────┴─────┴──────┘
                                                                        Ｉ
